【裁判字號】    99,審聲,1218
【裁判日期】    990331
【裁判案由】    聲請定其應執行刑
【裁判全文】
臺灣高雄地方法院刑事裁定            99年度審聲字第1218號
聲  請  人  臺灣高雄地方法院檢察署檢察官
受  刑  人  甲○○
上列聲請人因受刑人數罪併罰有二裁判以上，聲請定其應執行之
刑（99年度執聲字第890號），本院裁定如下：
    主  文
甲○○犯如附表所示之參罪，所處各如附表所示之刑，應執行有
期徒刑拾月，如易科罰金，以銀元參佰元即新臺幣玖佰元折算壹
日。
    理  由
一、聲請意旨略以：受刑人甲○○因犯竊盜等3 罪，先後判決確
    定如附表所示（確定判決之案號：臺灣屏東地方法院民國94
    年度易字第501 號、臺灣桃園地方法院95年度桃簡字第1799
    號、本院95年度易字第2202號），應依刑法第53條及第51條
    第5 款之規定，定其應執行之刑，爰依刑事訴訟法第477 條
    第1 項之規定，聲請裁定等語。
二、按裁判確定前犯數罪者，併合處罰之；數罪併罰，有二裁判
    以上者，依刑法第51條之規定，定其應執行之刑，刑法第50
    條、第53條分別定有明文。次按行為後法律有變更者，適用
    行為時之法律；但行為後之法律有利於行為人者，適用最有
    利於行為人之法律，刑法第2 條第1 項定有明文。而有關新
    舊法之比較，應就罪刑有關之共犯、未遂犯、想像競合犯、
    牽連犯、連續犯、結合犯以及累犯加重、自首減輕暨其他法
    定加減原因（如身份加減）與加減例等一切情形，綜其全部
    罪刑之結果而為比較（最高法院95年第8 次刑事庭會議決議
    參照）。查本件受刑人所犯如附表所示之3 罪，犯罪時間均
    在95年7 月1 日刑法修正施行前，是本件定其應執行刑時，
    自應依刑法第2 條第1 項為新舊法比較。茲就依上開規定暨
    決議意旨加以綜合比較如下：
(一)刑法第51條第5 款原規定：「宣告多數有期徒刑者，於各刑
    中之最長期以上，各刑合併之刑期以下，定其刑期。但不得
    逾20年。」新法修正為：「宣告多數有期徒刑者，於各刑中
    之最長期以上，各刑合併之刑期以下，定其刑期。但不得逾
    30年。」將定應執行刑之上限由原先之20年提高為30年，經
    比較結果，應以修正前之規定較有利於受刑人。
(二)刑法第41條雖係關於刑罰執行事項，若該條有所變更，亦應
    依刑法第2 條第1 項之規定，比較新舊法，以資決定應適用
    之法律（最高法院90年度臺非字第223 號、92年度臺上字第
    5220號、94年度臺上字第858 號判決意旨參照）。修正後之
    刑法第41條就易科罰金之要件「犯最重本刑為5 年以上有期
    徒刑以下之罪」及「而受6 個月以上徒刑之罪」部分，雖未
    變更，但就易科罰金之標準，由修正前之刑法第41條第1 項
    及廢止前之罰金罰鍰提高標準條例第2 條之「100 元以上30
    0 元以下折算1 日」（即新臺幣300 元以上900 元以下折算
    1 日），提高為「新臺幣1,000 元、2,000 元或3,000 元折
    算1 日」，刑法修正後之易科罰金標準，顯較不利於被告。
    至於新法將原有「因身體、教育、職業、家庭之關係或其他
    正當事由，執行顯有困難」規定，予以刪除，因該部分係屬
    於檢察官指揮執行時，所應審酌事項之規定（最高法院77年
    度臺非字第158 號判決意旨參照），而與法院應否諭知易科
    罰金之要件判斷無涉。從而，比較修正前、後之刑法、廢止
    前罰金罰鍰提高標準條例之規定，仍以修正前之刑法及廢止
    前之罰金罰鍰提高標準條例之規定，較有利於受刑人。
(三)綜上，依上開決議整體比較結果，本件以修正前之刑法規定
    較有利於受刑人，爰依刑法第2 條第1 項前段之規定，適用
    行為時即修正前之舊法。
(四)又受刑人行為後，刑法第41條於98年12月30日修正公布，於
    99年1 月1 日施行，修正後刑法第41條第8 項增訂：「第1
    項至第4 項及第7 項之規定，於數罪併罰之數罪均得易科罰
    金或易服社會勞動，其應執行之刑逾6 月者，亦適用之。」
    ，與刑法修正前闡釋之司法院釋字第662 號解釋意旨相符，
    是無論依修正前或修正後之規定，對於數罪併罰之數罪均得
    易科罰金，其應執行之刑逾6 月者，亦得易科罰金，即無有
    利或不利之情形，於刑法修正施行後法院為裁判時，原則上
    無庸為新、舊法之比較（最高法院97年度第2 次刑事庭會議
    決議參照），就此部分應逕行適用裁判時法，附此敘明。
三、經查，受刑人甲○○因犯如附表所示之竊盜等3 罪，先後經
    法院判處如附表所示之刑，並於如附表所示之日期分別確定
    （其中如附表編號1 、2 所示之2 罪曾經臺灣桃園地方法院
    96年度聲減字第8783號裁定應執行有期徒刑8 月確定，如附
    表編號1 、3 所示之2 罪曾經本院96年度聲減字第5170號裁
    定應執行有期徒刑8 月確定）等情，有臺灣高等法院被告前
    案紀錄表1 份及各該確定判決、裁定在卷可稽。茲聲請人聲
    請定其應執行之刑，本院審核認為正當，應予准許，爰依首
    揭規定，定其應執行之刑，並諭知易科罰金之折算標準。
四、依刑事訴訟法第477 條第1 項，刑法第2 條第1 項、第53條
    、第41條第1 項前段、第8 項，94年2 月2 日修正公布前刑
    法第41條第1 項前段（就易科罰金折算標準部分）、第51條
    第5 款，刑法施行法第1 條之1 ，廢止前罰金罰鍰提高標準
    條例第2 條，現行法規所定貨幣單位折算新臺幣條例第2 條
    ，裁定如主文。
中    華    民    國    99    年    3     月    31    日
                  刑事第十七庭  法  官  毛妍懿
以上正本證明與原本無異。
如不服本裁定，應於收受送達後5 日內向本院提出抗告狀。
中    華    民    國    99    年    4     月    1     日
                                書記官  陳仙宜
附表：如附件1紙。

司法院資訊處製作；財團法人民間司法改革基金會備份。
